臺灣臺中地方法院刑事判決　　　　　　　　　　　　九十一年度訴字第二一二四號
　　公　訴　人　臺灣臺中地方法院檢察署檢察官
　　被　　　告　乙○○
右列被告因偽造文書等案件，經檢察官提起公訴（九十一年度偵字第一三四八Ｏ號）
，本院判決如左：
    主  文
乙○○共同行使偽造私文書，足以生損害於公眾及他人，累犯，處有期徒刑捌月。偽
造之「甲○○」印章壹枚及扣案變造之「甲○○」國民身分證上換貼之「乙○○」照
片壹張、偽造之７－ＥＬＥＶＥＮ統一發票壹張（發票號碼ＭＰ00000000）
、昭利便利商店統一發票壹張（發票號碼ＭＫ00000000），均沒收。
    事  實
一、乙○○曾於民國八十二年間因施用毒品案件，經臺灣臺南地方法院於八十三年六
    月二十四日，以八十三年度訴字第九九號判處有期徒刑二年八月確定。於八十三
    年七月二十五日入監服刑，而於八十四年九月一日假釋出獄。嗣於八十五年假釋
    期間，又因違反麻醉藥品管理條例案件，經臺灣臺南地方法院於八十五年十一月
    十一日，以八十五年度易字第二四一五號判處有期徒刑六月確定。於八十六年四
    月二十八日入監接續執行殘刑一年六月八日及前開有期徒刑六月，並於八十八年
    五月四日執行完畢。詎乙○○猶不知悛悔警惕，明知綽號「阿從」之不詳姓名成
    年男子所持有之「甲○○」國民身分證一張（為甲○○於九十年五月間，在高雄
    市小港機場附近所遺失，經「阿從」或不詳姓名人拾獲後加以侵占），係來源不
    明之贓物，而７－ＥＬＥＶＥＮ統一發票（發票號碼ＭＰ00000000）、
    昭利便利商店統一發票（發票號碼ＭＫ00000000）各一張，為依已發布
    之統一發票中獎號碼所偽造之統一發票，竟基於收受贓物之犯意及與「阿從」共
    同基於行使變造國民身分證、行使偽造私文書及意圖為自己不法所有之犯意聯絡
    ，先於九十一年七月初，由乙○○將自己之照片一張交給「阿從」，「阿從」則
    在不詳地點，以換貼「乙○○」照片之方式，變造「甲○○」國民身分證。「阿
    從」並於同年月七日下午二時許，在臺南市○○路附近，將變造後之「甲○○」
    國民身分證一張，連同前開偽造之統一發票二張交由乙○○收受之。再由乙○○
    於同日，在不詳地點，先利用已成年而不知情之刻印店人員偽刻「甲○○」印章
    一枚，再於前開二張偽造之統一發票背面領獎收據欄內，均偽填中獎金額新臺幣
    （下同）一千元、甲○○之姓名、國民身分證統一編號、戶籍地址、電話等資料
    ，並以偽刻之「甲○○」印章，於二張偽造之統一發票上各偽造「甲○○」之印
    文一枚，表示係甲○○親自領獎之意思。再於九十一年七月八日下午三時五分許
    ，由乙○○持變造之「甲○○」國民身分證及前開偽造之統一發票二張，至臺中
    市○區○○路一四四號臺灣銀行建行分行，向該行職員陳美卿佯稱係中獎發票，
    欲兌換中獎獎金各一千元，以期詐領共二千元與「阿從」朋分花用，足以生損害
    於甲○○、７－ＥＬＥＶＥＮ、昭利便利商店、臺灣銀行、戶政機關國民身分證
    核發之正確性及稅捐稽徵機關核獎之正確性。嗣因陳美卿查覺有異，並以電腦核
    對發現乙○○持有之「甲○○」國民身分證並非最新換領之國民身分證，乃報警
    查獲乙○○，並扣得變造之「甲○○」國民身分證一張及偽造之統一發票二張，
    致乙○○詐領統一發票中獎獎金並未得逞。
二、案經臺中市警察局第一分局報告臺灣臺中地方法院檢察署檢察官偵查起訴。
    理  由
一、右揭事實，迭據被告乙○○於警詢、檢察官偵查及本院審理時坦承不諱，核與甲
    ○○、陳美卿於警詢時陳述情節相符，有渠等之警詢筆錄附卷可稽，並有變造之
    甲○○國民身分證一張、偽造之７－ＥＬＥＶＥＮ統一發票（發票號碼ＭＰ00
    000000）、昭利便利商店統一發票（發票號碼ＭＫ00000000）各
    一張附卷可稽。前開扣案之統一發票二張，經與前開商店相同發票號碼之統一發
    票存根聯核對結果，二者記載之消費明細、金額及消費時間完全不同，有相同發
    票號碼之統一發票存根聯影本在卷足憑，足證扣案之統一發票二張，確屬偽造之
    統一發票無訛，本案事證明確，被告犯行洵堪認定。
二、按統一發票，係由政府印製發售，或核定營業人自行印製，於營業人出售貨物時
    以該營業人名義依式填載之銷貨憑證，性質上屬於營業人製作之私文書。縱使符
    合中獎號碼，亦非由原營業人擔保其獎項之實現，自不因稅捐稽徵機關為鼓勵消
    費者索取統一發票採取兌獎措施而異其本質。而統一發票背面之領獎收據欄內，
    載有中獎金額、中獎人、國民身分證統一編號、戶籍地址、電話及中獎人簽名或
    蓋章等資料，是於領獎收據欄內偽造他人名義及資料，表示係被偽造名義人親自
    領獎之意思，顯然對該領獎收據欄記載內容有所主張，非僅屬單純偽造印文之行
    為，而係偽造私文書。核被告乙○○前開所為，係犯刑法第三百四十九條第一項
    之收受贓物罪、同法第二百十六條行使第二百十二條之變造國民身分證罪、同法
    第二百十六條行使第二百十條之偽造私文書罪、同法第三百三十九條第三項、第
    一項之詐欺取財未遂罪。被告偽造「甲○○」印章、印文之行為，為偽造私文書
    之階段行為；偽造私文書後復持以行使及變造國民身分證後復持以行使，其偽造
    私文書之低度行為及變造國民身分證之低度行為，分別為行使偽造私文書及行使
    變造國民身分證之高度行為所吸收，均不另論罪。被告雖著手於詐欺取財行為之
    實施，惟未生詐得財物之結果，其犯罪尚屬未遂階段，為未遂犯。被告與綽號「
    阿從」之不詳姓名成年男子間，就前開行使變造國民身分證、行使偽造私文書、
    詐欺取財未遂犯行，有犯意聯絡及行為分擔，均為共同正犯。被告偽刻「甲○○
    」印章，係利用已成年而不知情之刻印店人員為之，係間接正犯。被告以一行使
    行為，同時行使變造之「甲○○」國民身分證、偽造之７－ＥＬＥＶＥＮ統一發
    票、昭利便利商店統一發票及背面領獎收據，侵害甲○○、７－ＥＬＥＶＥＮ、
    昭利便利商店、臺灣銀行、戶政機關國民身分證核發之正確性及稅捐稽徵機關核
    獎之正確性等法益，係一行為而觸犯行使變造國民身分證罪及數個行使偽造私文
    書罪名，為想像競合犯，依刑法第五十五條規定，論以一行使偽造私文書罪。所
    犯前開收受贓物罪、行使偽造私文書罪及詐欺取財未遂罪間，有方法結果之牽連
    關係，為牽連犯，依刑法第五十五條規定，從一重論以行使偽造私文書罪。被告
    收受贓物部分、於統一發票背面領獎收款欄偽造文書部分及偽造「甲○○」印章
    部分，公訴意旨雖未論及，然與前開起訴部分，分別有牽連犯、想像競合犯裁判
    上一罪關係及實質上一罪關係，本為起訴效力所及，本院自應併予審理。被告曾
    於八十二年間因施用毒品案件，經臺灣臺南地方法院於八十三年六月二十四日，
    以八十三年度訴字第九九號判處有期徒刑二年八月確定。於八十三年七月二十五
    日入監服刑，而於八十四年九月一日假釋出獄。嗣於八十五年假釋期間，又因違
    反麻醉藥品管理條例案件，經臺灣臺南地方法院於八十五年十一月十一日，以八
    十五年度易字第二四一五號判處有期徒刑六月確定。於八十六年四月二十八日入
    監接續執行殘刑一年六月八日及前開有期徒刑六月，甫於八十八年五月四日執行
    完畢等情，有臺灣高等法院被告全國前案紀錄表暨臺灣臺中地方法院檢察署刑案
    資料查註紀錄表附卷可稽。被告前受有期徒刑執行完畢，五年以內再犯本件有期
    徒刑以上之罪，為累犯，依刑法第四十七條規定加重其刑。爰審酌被告已有多次
    刑事前案紀錄，有前開刑案紀錄表在卷足憑，堪認其品行不佳，並斟酌被告年輕
    力壯，不思以正當途徑掙取金錢，企圖以偽造之統一發票詐領獎金花用，並使用
    變造之國民身分證掩飾犯行，其犯罪動機、目的均非良善，惟犯罪手段尚稱平和
    ，犯罪所生危害尚非甚鉅且犯後業已坦承犯行等一切情狀，量處如主文所示之刑
    ，以示懲儆。偽造之「甲○○」印章一枚，雖未經警方扣案，然並無積極證據證
    明業已滅失，爰依刑法第二百十九條規定宣告沒收。扣案變造之「甲○○」國民
    身分證上換貼之「乙○○」照片一張、偽造之７－ＥＬＥＶＥＮ統一發票一張（
    發票號碼ＭＰ00000000）、昭利便利商店統一發票一張（發票號碼ＭＫ
    00000000），均為被告所有，供前開犯罪所用之物，業據被告供陳在卷
    ，爰均依刑法第三十八條第一項第二款規定宣告沒收。至於前開二張統一發票上
    偽造之「甲○○」印文各一枚，業因本院宣告沒收統一發票而一併沒收，自不再
    為重覆沒收之諭知。
三、公訴意旨另以被告乙○○於偽造之７－ＥＬＥＶＥＮ統一發票一張（發票號碼Ｍ
    Ｐ00000000）、昭利便利商店統一發票一張（發票號碼ＭＫ00000
    000）背面領獎收據欄各偽造「甲○○」之署押一枚，因認被告另有偽造署押
    之行為，且為行使偽造私文書之階段行為。然被告固於前開發票背面領獎收據欄
    之「中獎人欄」填寫「甲○○」姓名，然此僅表示中獎人為「甲○○」，亦即屬
    領獎收據欄文書內容之一部分，並非署押，此觀諸「中獎人欄」下方猶有「簽名
    或蓋章」欄可知，是被告並無偽造「甲○○」署押之行為，然公訴意旨既認此部
    分與行使偽造私文書犯行，為實質上一罪關係，本院爰不另為無罪之沒收。
據上論斷，應依刑事訴訟法第二百九十九條第一項前段，刑法第二十八條、第二百十
條、第二百十二條、第二百十六條、第三百三十九條第三項、第一項、第三百四十九
條第一項、第五十五條、第四十七條、第二百十九條、第三十八條第一項第二款，罰
金罰鍰提高標準條例第一條前段，判決如主文。
中      華      民      國    九十一    年     十一     月     十三     日
                              臺灣臺中地方法院刑事第三庭
                                      法  官  陳  得  利
右正本證明與原本無異。
如不服本判決，應於送達後十日內向本院提出上訴狀（須附繕本），上訴於臺灣高等
法院臺中分院。
                                      書記官
中      華      民      國    九十一    年     十一     月     十八     日
附錄本案論罪科刑法條全文：
刑法第二百一十條
偽造、變造私文書，足以生損害於公眾或他人者，處五年以下有期徒刑。
刑法第二百十二條
偽造、變造護照、旅券、免許證、特許證及關於品行、能力服務或其他相類之證書、
介紹書，足以生損害於公眾或他人者，處一年以下有期徒刑、拘役或三百元以下罰金
。
刑法第二百一十六條
行使第二百十條至第二百十五條之文書者，依偽造、變造文書或登載不實事項或使登
載不實事項之規定處斷。
國刑法第三百三十九條
意圖為自己或第三人不法之所有，以詐術使人將本人或第三人之物交付者，處五年以
下有期徒刑、拘役或科或併科一千元以下罰金。
以前項方法得財產上不法之利益或使第三人得之者，亦同。
前二項之未遂犯罰之。
刑法第三百四十九條
收受贓物者，處三年以下有期徒刑、拘役或五百元以下罰金。
搬運、寄藏、故買贓物或為牙保者，處五年以下有期徒刑、拘役或科或併科一千元以
下罰金。
因贓物變得之財物，以贓物論。
